臺灣新竹地方法院民事裁定　　　 90年度家訴字第13號
聲　請　人　莊坤成
代　理　人　楊淑
相　對　人　莊坤燦
　　　　　　莊坤和
　　　　　　莊采綾
　　　　　　莊友芃
　　　　（即莊雪玉）
　　　　　　莊陳瑞蘭
代　理　人　朱昭勳律師
相　對　人　莊坤明
　　　　　　莊雪珍
　　　　　　莊雪卿
上三人共同
代　理　人　許美麗律師
　　　　　　王彩又律師
　　　　　　李明仙律師
上列聲請人因與相對人間分割遺產事件聲請補充判決，本院裁定
如下：
    主  文
聲請駁回。
聲請費用由聲請人負擔。
    理  由
一、按判決須於訴訟標的之一部或訴訟費用有脫漏者，法院始應
    依聲請或依職權以判決補充之，民事訴訟法第233條第1項規
    定甚明。
二、聲請人主張其於93年7月28日之準備書狀中就被繼承人莊榮
    枝名下四家公司之股份，即新生糖業物產股份有限公司
    2,200 股（以下簡稱新生公司）、竹山製糖股份有限公司
    18,500股（以下簡稱竹山公司）、新東糖業股份有限公司
    3,250股（以下簡稱新東公司）、嘉新產業股份有限公司
    3,000股（以下簡稱嘉新公司）聲明為遺產之一部分，並請
    求分割，94年7月4日之90年度家訴字第13號判決，僅就零股
    部分為判決，脫落新生公司2,196股、竹山公司18,495股、
    新東公司3,249 股、嘉新公司2,997股，未列為應繼財產判
    決，違反民法第1164條之規定。上開四家公司之股份遺產因
    各家公司為發放股息、股利方便起見，依應繼分分配股息及
    股利，非法院合法之遺產分割，此部分脫漏判決，請求為補
    充判決，並將上開脫漏未分割之股份依照應繼份各九分之一
    分配予各繼承人。
三、聲請人雖主張其於93年7月28日之準備書狀中就被繼承人莊
    榮枝名下四家公司之股份，即新生公司2,200股、竹山公司
    18,500股、新東公司3,250股、嘉新公司3,000股聲明為遺產
    之一部分，並請求分割。惟被繼承人莊榮枝所遺留之股票總
    數究有多少，兩造間仍有爭議，其中嘉新公司3,000股部份
    ，被告莊坤燦認為其中有500股為其所有而被非法移入遺產
    內，有被告莊坤燦94年6月6日爭點整理狀在卷可參。另被告
    莊坤明、莊雪珍及莊雪卿亦認為已分割之股份已不存在並無
    記載之實益，且上開股數是否為全部股數亦有爭執，有94年
    6 月13日之爭點整理辯論意旨狀在卷可參。對上開股份是否
    為被繼承人莊榮枝之遺產兩造仍有爭執，原告與被告莊坤燦
    、莊坤明、莊雪珍及莊雪卿嗣於94年6月15日之言詞辯論中
    再度表示爭執之意，經審判長勸諭兩造就此爭點進行整理並
    協議簡化，以利訴訟之進行，兩造於協議簡化此爭點後，均
    同意不爭執僅新生公司4股、竹山公司5股、新東公司1股、
    嘉新公司3股股份未分配，其餘股份均已按應繼分分配完畢
    ，此有本院94年6月15日之言詞辯論筆錄在卷可參。因此，
    就被繼承人莊榮枝所遺留之股份應列入本件遺產分割範圍者
    ，既經兩造協議為上開之零股股份，則兩造就此部分請求分
    割遺產之標的，即為上開之零股股份，本院僅就上開股份遺
    產為裁判，自無不合。至其餘之股份是否屬遺產於兩造間尚
    有爭執，且經兩造就此爭點協議簡化後，亦均同意不將之列
    入
    本件待分配遺產範圍，已如前述，準此，除零股以外之其餘
    股份兩造既同意不列入本件遺產範圍，自非本件請求裁判分
    割遺產之標的，本院即無從就已協商認為已分配完畢，不再
    爭執之標的為裁判。從而，本件判決就兩造不爭執之新生公
    司、竹山製糖公司、新東公司及嘉新公司上開未分配之零股
    股份既已裁判分割，即無裁判脫漏之問題。至於其餘股份，
    兩造既不爭執已由公司依據應繼分分配完畢，且是否屬遺產
    於兩造間尚有爭執，本院自無從反於兩造之協商結果，再列
    入
    本件判決爭點，逕予認定之理，是本院94年7月4日之90 年
    度家訴字第13號判決關於訴訟標的及訴訟費用並無脫漏，聲
    請人聲請為補充之判決，不應准許。
四、依民事訴訟法第95條、第78條，裁定如主文。
中　　華　　民　　國　　94　　年　　10 　月　　3 　　日
                  民事第一庭    審判長法官　蔡孟芳
                                      法官  謝永昌
                                      法官  黃珮禎
以上正本係照原本作成。
如對本裁定抗告須於裁定送達後10日內向本院提出抗告狀。
中　　華　　民　　國　　94　　年　　10　　月　　4　　日
                                書記官　黎秀娟
